臺灣臺中地方法院刑事判決　　　　　96年度易字第114號
公　訴　人　臺灣臺中地方法院檢察署檢察官
被　　　告　甲○○
　　　　　　　　　　國民
　　　　　　　　　　　樓之1
上列被告因詐欺案件，經檢察官提起公訴（95年度偵字第13936
 號），本院判決如下：
    主  文
甲○○幫助意圖為自己不法之所有，以詐術使人將本人之物交付
，處拘役伍拾日，如易科罰金，以銀元參佰元（即新臺幣玖佰元
）折算壹日。
    事  實
一、甲○○素行不佳，前曾有竊盜、違反麻醉藥品管理條例等非
    行（均未構成累犯），詎仍不知悔改。甲○○能預見將自己
    帳戶存摺、提款卡連同密碼交付予不詳身分之成年人使用，
    足供他人作為詐騙財物匯款之工具，竟仍基於幫助他人詐欺
    之不確定故意，於民國（下同）九十四年間某不詳時間、地
    點，將其所有中華郵政股份有限公司潭子郵局帳號0000
    000號帳戶之存摺、提款卡（含密碼）交付與姓名、年籍
    不詳之成年人，容任他人作為詐欺取財之工具。前開年籍不
    詳之成年人所屬之詐欺集團成員，於取得甲○○之上述存摺
    、提款卡後，即基於意圖為自己不法所有之犯意，於九十四
    年八月二十四日，由不詳年籍自稱王永邦之人撥打電話與乙
    ○○稱：該公司可辦理貸款，惟須先繳交手續費等語，並留
    下上開甲○○郵局之帳戶供乙○○匯款，乙○○不查，信以
    為真，陷於錯誤，遂於同日上午十一時二十二分許匯款七千
    八百元至甲○○上述帳戶內，始知受騙。
二、案經乙○○訴由台中縣警察局豐原分局報請臺灣臺中地方法
    院檢察署檢察官偵查起訴。
    理  由
一、訊據被告甲○○對於上揭中華郵政股份有限公司潭子郵局帳
    號0000000號帳戶係其所開設，及該帳戶於九十四年
    八月二十四日上午十一時二十二分被害人乙○○曾匯款七千
    八百元至該帳戶內，遭提領一空等事實固坦承不諱，惟矢口
    否認有何前揭幫助詐欺取財之犯行，辯稱：伊上揭帳戶之存
    摺係於九十四年間在其台中市○○路住處遺失，伊並未販賣
    或出借或交付本案帳戶給詐欺集團使用云云。惟查：（一）
    、被告前揭郵局帳戶確實遭犯罪集團用以作為詐欺犯罪，業
    據被害人乙○○於司法警察調查時供訴遭詐騙之事實甚明，
    並有前開被告在中華郵政股份有限公司潭子郵局之開戶資料
    、客戶歷史交易清單、被害人乙○○遭詐騙翠匯款之郵政國
    內匯款執據等在卷可參。而存摺於身分上、交易上係具有重
    要憑信之文件，被告於遭他人竊取後，並無向警察機關報案
    之相關紀錄，此經被告直承在案，被告未提出有利於己之證
    據以實其說，是以被告上開辯解，顯有可疑。（二）、再被
    告原供述稱，本案之存摺於九十三年間遺失，而本案之提款
    卡並無遺失及掛失（見台灣台中地方法院檢察署九十五年度
    偵字第一三九三六號卷第三十九頁背面）；嗣再改供述稱，
    本案之存摺於九十四年間在其台中市○○路住處遺失，其提
    款卡密碼並未寫在存摺及提款卡上，其提款卡在遭小偷前即
    已經碎裂（見本院九十六年三月十二日準備程序筆錄）云云
    。被告前後所供不一，且帳戶之密碼，目的在於避免為他人
    所知，則被告之密碼實無外洩之可能。再衡以常情，帳戶所
    有人於發現存摺、提款卡遺失多會辦理掛失手續，且詐欺集
    團之成員，亦非至愚之人，焉有使用他人來路不明之帳戶做
    為詐騙轉帳之人頭帳戶，而冒他人隨時向警局、銀行申報帳
    戶止付，致其詐騙金額無法提領之風險？是以被告所辯，亦
    與常情不符。（三）、末查，邇來寄送「刮刮樂」兌獎券或
    傳送行動電話簡訊等名義詐欺取財之犯罪類型層出不窮，該
    等犯罪，多數係利用人頭帳戶作為出入帳戶，並經媒體多次
    廣為披載，被告既係成年人且智力成熟之人，對此應知之甚
    詳，竟仍將其銀行存摺、提款卡、密碼等提供不詳姓名年籍
    之人，而該人果然據以為犯詐欺取財罪之出入帳戶，足見被
    告有容任該人利用其帳戶犯詐欺取財罪之不確定故意，允無
    疑義。準此，本件係被告將系爭帳戶資料提供與詐騙集團使
    用一情，足堪認定，被告辯稱系爭存摺遺失遭冒用之辯解，
    純屬卸責之詞。而按刑法上之故意，可分為直接故意與不確
    定故意（間接故意），所謂「不確定故意」，係指行為人對
    於構成犯罪之事實，預見其發生而其發生並不違背其本意者
    ，刑法第十三條第二項定有明文。查金融帳戶之申請甚為簡
    易方便，豈有人願意使用他人之金融帳戶，而遭前開領走存
    款之危險？如非供作犯罪出入之帳戶或其他不法目的，應無
    隱匿自己名義帳戶而使用他人金融帳戶之必要。又被告提供
    銀行存摺、提款卡給前開不詳姓名犯罪集團成員之行為，尚
    非詐欺取財罪構成要件之行為，應僅係幫助行為甚明。是被
    告提供上開帳戶供詐欺集團之人向人詐騙匯款之用，其幫助
    詐欺集團之人行詐騙行為，應堪肯認。是綜據上述，被告王
    振興空言否認，所辯無非臨訟畏罪飾卸之詞，要無足採，事
    證已臻明確，被告甲○○犯行洵堪認定。
二、查本件上開姓名年籍不詳之詐騙集團成員基於意圖為自己不
    法所有之犯意，以前揭詐術，使被害人乙○○陷於錯誤，而
    將本人之財物匯至前揭帳戶並隨即領取花用，自係觸犯刑法
    第三百三十九條第一項詐欺取財罪。被告甲○○將其上開郵
    局帳戶提供前開詐騙集團之成員等人用以詐騙財物，顯係基
    於幫助他人詐欺取財之犯意，且所為提供帳戶予他人之行為
    ，屬刑法詐欺取財罪構成要件以外之行為，其既以幫助他人
    犯罪之意思而參與犯罪構成要件以外之行為，核其所為，係
    犯修正前刑法第三十條第一項前段、刑法第三百三十九條第
    一項之幫助詐欺取財罪。被告幫助他人犯詐欺取財罪，為從
    犯，應依修正前刑法第三十條第二項之規定減輕其刑。爰審
    酌被告甲○○提供帳戶予不法份子使用，非惟幫助詐騙者遂
    行詐財目的，同時使詐欺者得以隱匿其真實身分，減少遭查
    獲之風險，愈使其等肆無忌憚，加深犯罪之猖獗，被告犯罪
    之動機、目的、手段、品行不佳，詳如前述，此有台灣台中
    地方法院檢察署刑案資料查註紀錄表一份在卷可按、所生危
    害及犯罪後猶飾詞狡賴犯行，一再藉詞諉責，毫無悔意，且
    犯罪後迄今仍未與被害人乙○○達成民事和解，取得諒解，
    犯後態度不佳等一切情狀，量處如主文所示之刑，並諭知易
    科罰金之折算標準，以資懲儆。按行為後法律有變更者，適
    用行為時之法律。但行為後之法律有利於行為人者，適用最
    有利於行為人之法律，刑法第二條第一項定有明文。查被告
    於行為時之刑法第三十條第一項、第二項規定：「幫助他人
    犯罪者，為從犯。雖他人不知幫助之情者，亦同。從犯之處
    罰，得按正犯之刑減輕之」，雖經總統於九十四年二月二日
    公布修正為「幫助他人實行犯罪行為者，為幫助犯。雖他人
    不知幫助之情者，亦同。幫助犯之處罰，得按正犯之刑減輕
    之」，並自九十五年七月一日施行，惟比較修正前後之幫助
    犯規定，修正後之規定，並未較有利於被告，依刑法第二條
    第一項前段規定，應適用被告行為時即修正前刑法第三十條
    之規定，併予敘明。又被告行為後，刑法第四十一條第一項
    前段有關易科罰金折算之標準，業經總統於九十四年二月二
    日公布修正，自九十五年七月一日施行，由「得以一元以上
    三元以下折算一日，易科罰金」，並適用修正前罰金罰鍰提
    高標準條例第二條（現已刪除）之規定，提高為「得以新台
    幣一千元、二千元或三千元折算一日，易科罰金」，且刪除
    「因身體、教育、職業、家庭之關係或其他正當事由，執行
    顯有困難者」之條件，依修正施行後刑法第二條第一項「行
    為後法律有變更者，適用行為時之法律。但行為後之法律有
    利於行為人者，適用最有利於行為人之法律」之規定，比較
    修正前後刑法第四十一條第一項前段之規定，修正後之規定
    ，並未較有利於被告，故本件應適用被告行為時即修正前刑
    法第四十一條第一項前段及修正前罰金罰鍰提高標準條例第
    二條之規定，諭知易科罰金之折算標準，即應以銀元三百元
    折算一日，經折算為新台幣後，應以新台幣九百元折算一日
    ，亦併此敘明。
據上論斷，應依刑事訴訟法第二百九十九條第一項前段、刑法第
二條第一項前段、第三百三十九條第一項、修正前刑法第三十條
第一項前段、第二項、第四十一條第一項前段、罰金罰鍰提高標
準條例第一條前段、修正前罰金罰鍰提高標準條例第二條，現行
法規所定貨幣單位折算新台幣條例第二條，判決如主文。
中　　華　　民　　國　　96　　年　　4 　　月　　2 　　日
                  刑事第六庭    審判長法  官　洪俊誠
                                      法　官　林念祖
                                      法　官  鄧敏雄
以上正本證明與原本無異。
如不服本判決，應於判決送達後十日內向本院提出上訴狀，上訴
於臺灣高等法院臺中分院(須附繕本)。
                                      書記官　蕭榮峰
中　　華　　民　　國　　96　　年　　4 　　月　　2 　　日
附錄論罪科刑實體法條文：
刑法第339條（普通詐欺罪）：
意圖為自己或第三人不法之所有，以詐術使人將本人或第三人之
物交付者，處5年以下有期徒刑、拘役或科或併科1千元以下罰金
。
（罰金部份業經提高10倍為1萬元）
以前項方法得財產上不法之利益或使第三人得之者，亦同。
前二項之未遂犯罰之。
刑法第30條：
幫助他人犯罪者，為從犯。雖他人不知幫助知情者，亦同。
從犯之處罰，得按正犯之行減輕之。
